臺灣臺北地方法院民事判決　　　　　 100年度重勞訴字第33號
原　　　告　甲○○
被　　　告　丁○電梯股份有限公司
法定代理人　丙○○
訴訟代理人　吳仲立律師
　　　　　　乙○○
上列當事人間回復工作權等事件，本院於中華民國100 年11月18
日言詞辯論終結，判決如下：
    主      文
原告之訴駁回。
訴訟費用由原告負擔。
    事實及理由
壹、程序方面：
    按訴狀送達後，原告不得將原訴變更或追加他訴，但擴張或
    減縮應受判決事項之聲明者，不在此限；被告於訴之變更或
    追加無異議，而為本案之言詞辯論者，視為同意變更或追加
    ，民事訴訟法第255 條第1 項第3 款、第2 項定有明文。經
    查，本件原告起訴時訴之聲明原係請求被告應回復原告工作
    權；嗣於訴狀送達後之民國100 年11月18日，追加其聲明而
    請求被告應給付原告自100 年1 月5 日起至回復工作之日止
    ，按每月新臺幣（下同）60,000元之工資及100 年年終獎金
    60,000元，核屬訴之聲明之擴張，且被告無異議為本案之言
    詞辯論，是原告變更訴之聲明，即無不合，應予准許。
貳、實體方面：
一、原告主張：
    伊受僱於被告擔任品質及產品安全副理乙職，主要工作內容
    為電梯安檢，每月基本底薪為58,200元、伙食津貼為1,800
    元，薪資總計為60,000元。被告公司之電梯安檢完成率進度
    原本嚴重落後，伊到職後提出改善計畫，將被告公司之電梯
    安檢完成率由原本之63％提升至100 ％，被告香港總公司主
    管亦對伊讚許有加。詎被告公司人事主管乙○○於99年12月
    29日口頭向伊表示，因伊未達被告公司規定工作績效評比標
    準，欲終止兩造間勞動契約，並於同日以電子郵件通知兩造
    勞動契約終止日為100 年1 月4 日。伊多次聲請勞資爭議調
    解未果。被告未提出具體事證，逕認定伊不能勝任工作，並
    片面終止兩造間勞動契約，實與法有違，爰依兩造間僱傭關
    係之法律關係提起本訴等語。並聲明：(一)請求恢復工作權；
    (二)被告應給付原告自100 年1 月5 日起至回復工作之日止，
    按每月60,000元計算之工資，及100 年之年終獎金60,000元
    。
二、被告則以：
    原告自99年4 月19日起受僱於伊，擔任伊公司之品質與產品
    安全副理，工作內容包含蒐集及分析相關品管數據，配合、
    領導、監督、改善產品供應及服務品質，保持並維護公司供
    料理賠系統等事項。原告之試用期為6 個月，伊公司新進員
    工需於試用期滿經評比合格後，方得成為正式員工。伊公司
    係以員工績效審查表對試用期員工之工作表現做出評估，並
    以之作為正式僱用之依據。試用員工需取得平均3 分以上方
    得成為正式員工，2.5 ～3 分則應延展試用期一次，2.5 分
    以下則不錄用。原告第一次評估審查分數為2.64分、第二次
    評估審查僅2.5 分，因介於低標邊緣又屆6 個月試用期，兩
    造遂同意延展試用期3 個月，並於99年12月27日進行第三次
    評估審查，然原告仍未能達到標準，加以原告工作經常出錯
    ，縱經伊多次教導、提醒仍未見改善。是原告不僅客觀上不
    能完成工作，主觀上亦有「能為而不為」、「可以做而無意
    願」之消極不作為之情，顯見原告確不能勝任工作，伊遂依
    工作僱用書關於試用期之約定及勞動基準法第11條第5 款之
    規定終止兩造間勞動契約，原告對此並無任何異議，並配合
    辦理離職交接事宜。兩造間勞動契約既已終止，原告請求恢
    復工作權即屬無據等語，資為抗辯。並聲明：原告之訴駁回
    。
三、經本院協同兩造整理不爭執及爭執事項如下（見本院卷第70
    頁及反面）：
  (一)不爭執事項：
  (1)原告受僱於被告公司擔任「品質及產品安全副理」一職，每
    月基本底薪58,200元、伙食津貼1,800 元，合計工資每月60
    ,000元。
  (2)被告公司人事主管乙○○於99年12月29日口頭向原告表示，
    因依公司規定工作績效評比未達標準，終止勞動契約；並於
    99年12月29日上午9 時35分以電子郵件通知終止契約日為10
    0 年1 月4 日。
  (3)兩造於100年3月17日、3月24日勞資爭議協調不成立。
  (二)爭執事項：
  (1)兩造簽訂之工作僱用書約定試用期6 個月（被證1 ），是否
    有效？
  (2)被告依前揭兩造試用期之約定及原告「不能勝任工作」即勞
    動基準法第11條第5 款為由，終止兩造勞動契約，是否有理
    由？
四、本院得心證之理由：
  (一)原告於99年4 月19日受僱於被告，嗣被告於99年12月29日通
    知原告於100 年1 月4 日終止兩造勞動契約等情，為兩造所
    不爭，且有被告提出之工作僱用書附卷足考（見本院卷第60
    頁），堪以認定。被告雖辯稱：兩造約定試用期6 個月，屆
    期並合意延長3 個月云云（見本院卷第58頁）。惟查勞動基
    準法施行細則於86年6 月12日修正前，原有「試用期間不得
    超過40日」之規定，是時，對法定試用期內或屆期時因「試
    用不合格」為僱主終止勞動契約之勞工，應否發給資遣費，
    法無明文，而得由勞資雙方自由約定。至該法施行細則修正
    後，有關「試用期間」之規定已刪除，勞資雙方依工作特性
    ，在不違背契約誠信原則下，自由約定合理之試用期，尚非
    法所不容，惟於該試用期內或屆期時，雇主欲終止勞動契約
    ，仍應依勞動基準法第11、12、16及17條等相關規定辦理（
    行政院勞工委員會臺勞資二字第035588號函參照）。按勞
    動契約附有試用期間條款者，其當事人間勞動契約之效力，
    固自試用期間開始時即已發生，惟雇主既保留契約終止權，
    一旦於試用期間中發現適用勞工有不適合工作之情形時，即
    得以之作為理由將試用勞工解僱，如認雇主此時仍應有勞動
    基準法第11、12條之終止事由，始得終止契約，則承認或賦
    予雇主於試用期間保留終止權，即無意義可言，故衡量勞資
    雙方之利益，在合理之試用期間內，雇主以試用勞工不適格
    為由行使所保留之契約終止權，法律上應容許較大之彈性。
    然以本件兩造情形而言，原告在被告公司擔任品質與產品安
    全副理，工作內容包括配合、綜調及稽核公司轄區內之品質
    管理系統，分析監督及改善重要營運程序，特別是安裝品質
    可靠度、客戶滿意管理、修正指令完成等（見本院卷第56頁
    ），可見原告所任工作內容具有相當之技術性及領導特質，
    究非可透過短時間反覆熟習而達成之任務。倘被告所辯：原
    告自99年5 、6 月間即已多次犯錯，經多次提醒仍未見改善
    等情屬實（見本院卷第57頁），且被告公司主管亦於99年7
    月15日、10月18日經2 度評估原告之工作表現僅在低標邊緣
    ，有員工績效審查表在卷足憑（見本院卷第62、63頁），則
    被告大可於原本約定之6 個月內甚至更短時間內，預期原告
    之性格及能力是否足以勝任此份具技術領導特性之工作，難
    認有繼續延長試用期間之必要。申言之，衡諸原告在被告公
    司之工作特性及兼顧兩造之利益，揆諸前揭修正前勞動基準
    法施行細則所定試用期為40日，而兩造約定之試用期為6 個
    月再延長3 個月，長達9 個月，難認為合理。質言之，被告
    不得僅憑兩造試用期9 個月之約定而不具任何勞動基準法所
    定終止勞動契約之事由即率予解雇原告，合先辨明。
  (二)承上，被告又以原告有勞動基準法第11條第1 項第5 款不能
    勝任工作為由，終止兩造勞動契約。經查：
  (1)針對原告是否有不能勝任工作之情形，被告提出原告之99年
    4 月19日、10月18日、12月27日員工績效審查表各1 份為證
    ，其上經原告、部門主管、人事主管、管理主管之層層簽認
    （見本院卷第62至64頁），尤有被告品質及產品安全部經理
    戊○○所簽名出具之原告自99年5 月至12月間之相關工作缺
    失提要（包括訓練課程表現不佳、資料登錄失誤、總公司技
    術稽核期間未經通知逕行下班等項）在卷足考（見本院卷第
    81頁），另有香港主管己○○○○○○ 於99年7 月21日所發電子郵
    件敘及：「根據先前會議溝通，大家一致認為吳君的表現並
    不如預期，在進一步作試用期評估前，我們再給他1 個月的
    時間來改善工作品質。如果沒有顯著的進步，，那我們勢必
    要儘快另尋合適人選」、「建議開始考慮是否有其他合適的
    人選，萬一吳君表現一再的不如預期，業務不會因此中斷」
    、於99年7 月6 日電子郵件中則明示：「針對吳君在產品安
    全品質會議及『品質管理辦法（SPSP）』種子講師訓練課程
    表現，我和庚○○ 有以下幾點觀察：1.學習意願低落。吳君明
    顯沒有參與學習該訓練課程之主動性，且在產品安全品質會
    議的參與度也不高。2.參與度低落。吳君的上課態度被動…
    …毋庸質疑，品質與產品安全部相關負責人（在臺灣是吳君
    ）都必須熟悉公司的『品質管理辦法（SPSP）』，並要能將
    課程要點普及至當地分公司。吳君必須要儘快了解公司業務
    ，進而積極主動的推動『品質管理辦法（SPSP）』。請密切
    觀察吳君的表現並給與指導，讓他儘早進入狀況，如果證明
    吳君不是本職位的最佳人選，應是儘快尋找其他合適的人」
    （見本院卷第74至76頁），可見被告方面至遲於99年7 月起
    即已開始斟酌原告之性格及能力恐不能勝任工作而須另覓其
    他適合接任人選之考慮。
  (2)至於原告雖主張香港主管己○○○○○○ 曾於100 年1 月4 日以電
    子郵件讚許其工作能力云云（見本院卷第23頁反面），惟經
    被告詢問香港方面並無相關內容之郵件（見本院卷第77至80
    頁），況參諸前述己○○○○○○ 早於99年7 月間即已給予原告保
    留評價且部門經理戊○○亦詳列原告工作上各項缺失，渠等
    是否有可能一方面通知解僱原告、一方面又嘉許原告之工作
    表現？殊難想像。此外，原告固主張：伊到職後之工作達成
    率良好，且原本臺灣JTP 表現63％低於標準，伊將之提升改
    善至100 ％，香港方面讚不絕口云云（見本院卷第70頁反面
    至第71頁），並提出CPSI Progress （YTD Actual vs YTD
    Linear Target ）、Quality & Product SafetyReview--CS
    M Result 2010 、QFF Close out-YTD Oct.2010、SAIS sta
    tus 2010、SAIS Non-Conformance(NC)、CPSI Fulfillment
    YTD progress vs. YTD Target December 2010 、CPSI Non
    -Conformance(NC) YTD progress vs. YTD Target December
    2010為證（見本院卷第45至46頁、第48頁、第54頁、第88至
    96頁），惟前揭資料縱可認定臺灣地區產品安全品質表現確
    有提升，仍無從遽認為該等提升係歸功於原告之貢獻助益。
    亦即，難以逕憑此等數據作為原告個人工作表現優劣之評量
    基準。綜上，被告辯以原告不能勝任工作一情，應屬有據，
    原告主張其工作表現良好云云，猶無可信。從而，被告依勞
    動基準法第11條第5 款規定，終止兩造勞動契約，非無理由
    。
  (三)再按繼續工作3 個月以上1 年未滿者，於10日前預告之，雇
    主未依第1 項規定期間預告而終止契約者，應給付預告期間
    之工資，勞動基準法第16條第1 項第1 款、第3 項定有明文
    ；又定期勞動契約期滿離職者，勞工不得向雇主請求加發預
    告期間工資及資遣費，同法第18條第2 款亦有明文。經查，
    兩造簽訂之工作僱用書約定試用期為6 個月，嗣經兩造合意
    延長3 個月，故僱傭期間應至100 年1 月18日始期滿。基此
    ，被告於99年12月29日通知原告兩造終止契約日為100 年1
    月4 日，顯於兩造勞動契約約定之期間屆滿前終止，且不足
    10日之預告期間即予以終止，依前揭勞動基準法第16條第3
    項規定，其不足日數，原告得請求被告發給該不足日數之預
    告工資（行政院勞工委員會臺勞資二字第0032329 號函參
    照），亦即，被告不足10日預告期間而提早終止兩造勞動契
    約，僅生被告應給付預告期間工資之效果而已，並不影響終
    止兩造勞動契約之效力。從而，原告主張兩造勞動契約仍然
    存在，且被告應給付自100 年1 月5 日起至復職之日止，按
    每月60,000元計算之工資及100 年之年終獎金60,000元，洵
    屬無據。
五、綜上所述，被告辯稱因原告不能勝任工作故依勞動基準法第
    11條第5 款規定終止兩造勞動契約，應有理由，自生終止契
    約之效力，至於不足預告期間部分，僅生原告得請求被告給
    付預告期間工資之效果，無礙終止契約之效力。從而，原告
    主張兩造勞動契約仍然存在，被告應回復其工作權，且被告
    應給付自100 年1 月5 日起至復職之日止，按每月60,000元
    計算之工資及100 年之年終獎金60,000元，均無理由，不應
    准許，應予駁回。
六、本件事證已臻明確，兩造其餘攻擊防禦方法及舉證，核與判
    決結果無影響，爰不再一一論列，併予敘明。
七、據上論結，本件原告之訴為無理由，依民事訴訟法第78條，
    判決如主文。
中　　華　　民　　國　 100　　年　　11　　月　　30　　日
                  勞工法庭  法　官　林晏如
以上正本係照原本作成
如對本判決上訴，須於判決送達後20日內向本院提出上訴狀。如
委任律師提起上訴者，應一併繳納上訴審裁判費。
中　　華　　民　　國　 100　　年　　11　　月　　30　　日
                    　　　　書記官　林秀娥
